臺灣屏東地方法院刑事判決　　　　　　　 96年度訴字第740號
公　訴　人　臺灣屏東地方法院檢察署檢察官
被　　　告　丁○○
指定辯護人　本院公設辯護人乙○○
上列被告因殺人未遂案件，經檢察官提起公訴（96年度偵字第39
20號），本院判決如下：
    主  文
丁○○傷害人之身體，處有期徒刑壹年；又傷害人之身體，處有
期徒刑壹年，應執行有期徒刑壹年拾月。
    事  實
一、丁○○為戊○○之弟，長期失業在家，且嗜好喝酒，戊○○
    及其夫甲○○曾多次予以規勸，不料竟引起丁○○之反感，
    迨民國96年6 月13日晚上8 時許，丁○○酒後思及此事，情
    緒一時難以抑遏，即以戊○○家中長約1 公尺之實心鐵棍1
    支，敲打停放於屏東縣瑪家鄉排灣村6 號戊○○家中之汽車
    （毀損部分未據告訴及起訴），並即前往相距約10公尺遠之
    長老教會，此時正在該教會二樓禮拜堂之戊○○聞訊下樓，
    在樓梯口遇見丁○○，詎丁○○竟不顧姐弟情誼，而基於普
    通傷害之犯意，持上開鐵棍立於地面揚言「我要殺妳」、「
    我要殺妳」，並由上而下朝尚站在樓梯上之戊○○劈擊，第
    一下擊中戊○○用以格擋之左前臂及左小腿，第二下接續擊
    中戊○○左肩膀後方部位，致戊○○受有左側尺骨、橈骨粉
    碎性骨折及左小腿撕裂傷之傷害。此際甲○○亦自上開禮拜
    堂下樓，目睹丁○○之暴行，質問其「為何要打姐姐」，乃
    丁○○於戊○○負傷逃走後，竟另基於普通傷害之犯意，轉
    而持上開鐵棍朝立於樓梯上之甲○○劈擊，甲○○提手格擋
    ，被擊中左臂一下，丁○○又接續以上開鐵棍橫劈擊中甲○○左側身軀一下，致甲○○受有左側肱骨遠端骨折、胸部挫
    傷併左側第6 、7 、9 肋骨骨折之傷害。嗣於丁○○轉往追
    趕戊○○時，始為同村之壯丁所制伏，而由據報趕至之警方
    加以逮捕，並扣得上開鐵棍。
二、案經被害人戊○○、甲○○告訴，暨屏東縣警察局內埔分局
    報請臺灣屏東地方法院檢察署檢察官偵查起訴。
    理  由
壹、程序方面：
一、按被告以外之人於審判外之言詞或書面陳述，除法律有規定
    者外，不得作為證據，刑事訴訟法第159 條第1 項定有明文
    。被告以外之人（包括證人、鑑定人、告訴人、被害人及共
    同被告）於審判外之言詞或書面陳述，為所謂傳聞證據，由
    於傳聞證據有悖於法院直接審理及言詞審理之精神，妨害當
    事人之反對詰問權，影響程序正義之實現，除法律有規定者
    （例如同法第159 條第2 項、第159 條之1 至第159 條之5
    、第206 條等）外，原則上不具有證據能力。
二、本件證人丙○○於警詢中所為之陳述及偵查中向檢察官所為
    之陳述，均屬傳聞證據，且證人丙○○並未於本院審理時出
    庭為陳述，其於警詢中所為之陳述，不符合刑事訴訟法第15
    9 條之2 之規定，自不具有證據能力，至其於偵查中向檢察
    官所為之陳述，雖已依法具結，但未經被告或其辯護人行使
    反對詰問權，亦不具有證據能力（最高法院94年度台上字第
    5651號判決參照）。又被害人戊○○、甲○○於偵查中向檢
    察官所為之陳述，已依法具結，且其等均未提及檢察官在偵
    查中有不法取供之情形，亦無證據可釋明其等所為之陳述有
    顯不可信之情況，其等復已於本院審理時到庭接受被告及其
    辯護人行使反對詰權，則依刑事訴訟法第159 條之1 第2 項
    之規定，其等於偵查中向檢察官所為之陳述，自具有證據能
    力。
三、本件檢察官向被害人戊○○、甲○○就醫之寶建醫院調取之
    病歷，雖屬傳聞證據，但此係從事醫療業務之人，於例行性
    之業務過程中，基於觀察或發現而當埸或即時記載之文書，
    且無顯有不可信之情況，依刑事訴訟法第159 條之4 第2 款
    之規定，應具有證據能力。又被害人戊○○、甲○○之診斷
    證明書及寶建醫院96年7 月10日（96）寶建醫字第0311號函
    ，雖亦均屬傳聞證據，但前者經檢察官、被告及其辯護人於
    審判程序同意作為證據，後者則為其等知有不得作為證據之
    情形，而未於言詞辯論終結前聲明異議，本院審酌各該書面
    陳述乃根據病歷所作成或所為之專業上判斷，並無受到外力
    干擾或壓力之情形，認為以之作為證據應屬適當，則依刑事
    訴訟法第159 條之5 第1 項及第2 項之規定，各該書面陳述
    亦均具有證據能力。
貳、實體方面：
一、前揭事實，業據被告丁○○於警詢、檢察官偵查中及本院審
    理時坦承不諱，核與被害人戊○○、甲○○於檢察官偵查中
    及本院審理時陳述之情節大致相符，並有病歷2 件、診斷證
    明書2 紙、寶建醫院96年7 月10日（96）寶建醫字第0311號
    函1 紙附卷可稽及鐵棍1 支扣案可資佐證。又被害人戊○○
    於本院審理時陳稱：「（問：被告打妳兩下妳都用手格擋？
    ）我只有擋一下，另一下打到肩膀後方。」「（問：被告是
    在第一下打妳時被妳擋下來？）是的，我擋下之後手就斷了
    ，他又打第二下打到左肩膀後方。」被害人甲○○於本院審
    理時陳稱：「（問：被告打你幾下？）兩下。」「（問：兩
    下都是由上往下打？）第一下是由上往下，我用手格擋，肋
    骨部分橫著打，第二下我沒有格擋。」「（問：你被打之後
    情況如何？）我的手斷掉就坐在樓梯，沒有跑」各等語，可
　　知被告在被害人戊○○、甲○○之手臂骨折而已無力再格擋
  　之情形下，乃係以鐵棍再擊中被害人戊○○左肩膀後方部位
    ，對被害人甲○○則係以鐵棍橫劈擊中其身軀。倘被告在主
    觀上有殺人或重傷之犯意，則其應係朝被害人戊○○、甲○○之頭部攻擊，且不致於僅攻擊二下即告停頓，再衡以被害
    人戊○○、甲○○各係被告之姐姐及姐夫，誼屬至親，彼此
    間除因被告失業、嗜酒而有意見相左或言語齟齬外，並無深
    仇大恨，尚難遽認被告果有殺害被害人戊○○、甲○○或使
    其等受重傷之犯意。其次，寶建醫院96年6 月29日（96）寶
    建醫字第0311號函雖謂：「‧‧‧‧（被害人戊○○、甲○○）二人所受傷之部位雖未達重大不治傷害，但二人受傷之
    部位均有可能導致骨折癒後不良，達難治之傷害，但判定難
    治傷害之確切時間需6 至8 個月，才能斷定骨折癒後程度」
    等語，但其既僅謂「可能達難治之傷害」，即屬尚未能確定
    ，且被害人戊○○、甲○○主要之傷勢係在手臂骨折，此依
    刑法第10條第4 項第4 款之規定，須係毀敗或嚴重減損機能
    ，始能謂已達重傷之程度，若肢體之傷害不合於該款之規定
    ，應無適用同條項第6 款，以其重大不治或難治為由，而認
    已達重傷之程度（最高法院48年台上字第194 號判例參照）
    ，準此，被害人戊○○、甲○○之手臂骨折既僅可能係癒後
    不良，而非毀敗或嚴重減損機能，自難謂已達重傷之程度。
    從而，本件事證已臻明確，被告尚無成立殺人未遂、重傷未
    遂或傷害致重傷之罪名可言，其普通傷害犯行，洵堪認定。
二、查被害人戊○○、甲○○為被告之姐姐及姐夫，與被告間分
    別具有家庭暴力防治法第3 條第4 款所定之家庭成員關係（
    二親等旁系血親及二親等旁系姻親），被告傷害被害人戊○○、甲○○之身體，均構成家庭暴力防治法第2 條第2 款所
    稱之家庭暴力罪，惟該款並無刑罰規定，仍各應依刑法第27
    7 條第1 項之普通傷害罪論科。公訴人認被告應成立刑法第
    271 條第2 項、第1 項之殺人未遂罪名，容有未洽，起訴法
    條應予變更。又被告所犯上開普通傷害二罪，犯意各別，行
    為互異，應予分論併罰。爰審酌被告並無前科，素行尚稱良
    好，及其與被害人戊○○、甲○○誼屬至親，僅因細故即痛
    下毒手，致被害人戊○○、甲○○各受有不輕之傷勢，暨其
    於犯罪後坦承犯行，堪認尚有悔改之意等一切情狀，分別量
    處如主文所示之刑，並定其應執行之刑，以示懲儆。
據上論斷，應依刑事訴訟法第299 條第1 項前段、第300 條，刑
法刑法第277 條第1 項、第51條第5 款，刑法施行法第1 條之1
，判決如主文。
本案經檢察官陳俊宏到庭執行職務
中　　華　　民　　國　　96　　年　　10　　月　　11　　日
                  刑事第三庭    審判長法  官  吳永宋
                                      法  官  趙家光
                                      法  官  春生
以上正本證明與原本無異。
如不服本判決應於收受本判決送達後10日內向本院提出上訴書狀
，其未敘述上訴理由者，並得於提起上訴後10日內向本院補提理
由書狀（均須按他造當事人之人數附繕本），「切勿逕送上級法
院」。
中　　華　　民　　國　　96　　年　　10　　月　　11　　日
                                      書記官  唐淑嫻
附錄本案論罪科刑法條：
刑法第277條第1項：
傷害人之身體或健康者，處3 年以下有期徒刑、拘役或1 千元以
下罰金。
